臺灣高雄地方法院民事判決
110年度重訴字第105號
原      告  李秀香（即逄錦勇之承受訴訟人）

            逄漪（即逄錦勇之承受訴訟人）

            逄渟（即逄錦勇之承受訴訟人）

            逄澤宇（即逄錦勇之承受訴訟人）

共      同
訴訟代理人  黃培鈞律師
被      告  蔡春良  
            楊寶蓮  
共      同
訴訟代理人  陳水聰律師
            王舜信律師
上列當事人間請求撤銷贈與行為等事件，本院於民國111年10月6
日言詞辯論終結，判決如下：
    主      文
被告間就坐落高雄市○鎮區○○段○○段○○○○地號土地及其上同段四
二四一建號即門牌號碼高雄市○鎮區○○路○○○號建物於民國一○九
年八月六日所為之贈與行為，及於民國一○九年八月十八日所為
之所有權移轉登記行為，均應予撤銷。
被告楊寶蓮應將前項不動產於民國一○九年八月十八日經高雄市
前鎮地政事務所以夫妻贈與為原因所為之所有權移轉登記予以塗
銷。
訴訟費用由被告負擔。
    事實及理由
一、本件原告逄錦勇於起訴後已在民國110年6月23日死亡，而法
    定繼承人為其配偶即李秀香、子女即逄漪、逄渟、逄澤宇等
    情，有繼承系統表（見訴字卷第35頁）、戶籍謄本（見訴字
    卷第29頁）附卷可參，其等於逄錦勇死亡後聲明承受訴訟，
    依法核無不合，應予准許。
二、原告主張：逄錦勇於民國104年5月1日前起即受僱於被告蔡
    春良，擔任工地之雜工及車輛操作員，採排班制，約定薪資
    為日薪制，即雜工為每日工資新臺幣（下同）2,100元，車
    輛操作員則為每日工資2,300元。嗣逄錦勇於107年11月17日
    在高雄市鼓山區華寧路146號工作，擔任水泥幫浦車之操作
    員，並於現場進行水泥輸送管路伸縮及收拾，其於當日15時
    15分工作中，遭同事發現臥倒在地，心臟停止休克昏迷，現
    場無呼吸心跳，經緊急送醫搶救後，因心跳停止導致腦部缺
    氧受損而無意識癱瘓在床，需全天候專人照顧，延至110年6
    月23日因缺氧性腦病變死亡(下稱系爭事故)，逄錦勇本得據
    此申領勞工保險相關給付，但被告蔡春良未依法為逄錦勇投
    保勞工保險，逄錦勇因此受有損害，應得依勞工保險條例第
    72條第1項之規定請求賠償，且此損害賠償債權於逄錦勇死
    亡後由伊等繼承，臺灣高等法院高雄分院就此業以111年度
    重勞上字第2號判決被告蔡春良應給付伊等117萬元及自110
    年8月7日起至清償日止按週年利率5%計算之利息，且此部分
    被告蔡春良不得上訴，而已確定，足見被告蔡春良確為逄錦
    勇、伊等（逄錦勇死亡後）之債務人。然被告蔡春良卻於因
    系爭事故與逄錦勇調解後，將其名下坐落高雄市○鎮區○○段○
    ○段0000地號土地及其上同段4241建號即門牌號碼高雄市○鎮
    區○○路000號建物（下稱系爭不動產）贈與其配偶即被告楊
    寶蓮，並以夫妻贈與為原因辦理所有權移轉登記，而被告蔡
    春良於將系爭不動產移轉登記後，名下財產顯然不足以清償
    對伊等所負債務，此自有害於伊等之債權，伊等自得訴請撤
    銷被告間就系爭不動產所為之贈與行為及所有權移轉登記行
    為，並請求被告楊寶蓮塗銷系爭不動產所有權移轉登記，為
    此爰依民法第244條第1項、第4項之規定提起本訴等語。並
    聲明：㈠被告間就系爭不動產於109年8月6日所為之贈與行為
    ，及於109年8月18日所為之所有權移轉登記行為，均應予撤
    銷。㈡被告楊寶蓮應將前項不動產於109年8月18日經高雄市
    前鎮地政事務所以夫妻贈與為原因所為之所有權移轉登記予
    以塗銷。
三、被告則以：逄錦勇為臨時工，可以自由選擇是否工作，被告
    蔡春良只是臨時工人力支援平臺，臨時工向來都是自行投保
    於職業工會，被告蔡春良與逄錦勇非勞雇關係，不因系爭事
    故而對逄錦勇負有債務，被告蔡春良否認有脫產之情等語，
    資為抗辯。並聲明：原告之訴駁回。
四、兩造不爭執事項
  ㈠被告為夫妻關係。
  ㈡系爭不動產原為被告蔡春良所有，嗣於109年8月18日以於109
    年8月6日夫妻贈與為原因移轉登記予被告楊寶蓮。
  ㈢逄錦勇於107年11月17日在高雄市鼓山區華寧路146號擔任水
    泥幫浦車車輛操作員，於同日15時15分經發現臥倒在地、無
    呼吸心跳。
  ㈣逄錦勇於110年6月23日死亡，繼承人為其配偶即原告李秀香
    、子女即原告逄漪、逄渟、逄澤宇，均未拋棄繼承。
五、得心證之理由　　　　
　　按債務人所為之無償行為，有害及債權者，債權人得聲請法
    院撤銷之；債權人依第1項或第2項之規定聲請法院撤銷時，
    得並聲請命受益人或轉得人回復原狀，民法第244條第1項、
    第4項定有明文。經查：
　㈠被告固抗辯逄錦勇與被告蔡春良非勞雇關係，逄錦勇為臨時
    工，臨時工向來都是自行投保於職業工會，其不因系爭事故
    而對逄錦勇負有債務云云。惟臺灣高等法院高雄分院111年
    度重勞上字第2號判決認定逄錦勇因系爭事故本得申領勞工
    保險失能給付，但被告蔡春良未依法為逄錦勇投保勞工保險
    ，逄錦勇因此受有損害，得依勞工保險條例第72條第1項之
    規定請求賠償117萬元，且此損害賠償債權於逄錦勇死亡後
    由原告繼承，被告蔡春良應給付原告117萬元及自110年8月7
    日起至清償日止按週年利率5%計算之利息，有該民事判決附
    卷可查（見訴字卷第117至140頁），又被告蔡春良就上開第
    二審判決因上訴所得受之利益未逾150萬元，依民事訴訟法
    第466條第1項之規定，乃不得上訴第三審，應已確定，足見
    逄錦勇生前確實為被告蔡春良之債權人，且逄錦勇死亡後，
    其繼承人即原告已因繼承而為被告蔡春良之債權人，是被告
    上開抗辯，自非可採。
　㈡被告復抗辯被告蔡春良並無脫產之情云云。惟系爭不動產原
    為被告蔡春良所有，嗣於109年8月18日以於109年8月6日夫
    妻贈與為原因移轉登記予被告楊寶蓮一節，為被告所不爭執
    ，則被告蔡春良顯是將名下財產無償贈與被告楊寶蓮。又被
    告蔡春良將系爭不動產以夫妻贈與為原因移轉登記予被告楊
    寶蓮之後，名下只餘財產總額61,920元之投資2筆，有稅務
    電子閘門財產所得調件明細表附卷可查（見本院證物存置袋
    ），則被告蔡春良將系爭不動產贈與被告楊寶蓮後，即無資
    力可供清償原告，是被告間就系爭不動產所為贈與行為及不
    動產所有權移轉登記行為，自有害於原告之債權，依諸上開
    規定，原告自得請求聲請法院撤銷被告間就系爭不動產所為
    之贈與行為及所有權移轉登記行為，並請求被告楊寶蓮塗銷
    系爭不動產之所有權移轉登記，被告上開抗辯，應非可採。
六、綜上所述，原告為被告蔡春良之債權人，被告間就系爭不動
    產所為之贈與行為及所有權移轉登記行為，有害於原告之債
    權，從而，原告依民法第244條第1項、第4項請求撤銷被告
    間就系爭不動產所為之贈與行為及所有權移轉登記行為，並
    請求被告楊寶蓮塗銷系爭不動產之所有權移轉登記，為有理
    由，應予准許。
七、本件事證已臻明確，兩造其餘攻擊防禦方法及舉證，核與判
    決結果不生影響，爰不逐一論駁，併此敘明。
八、據上論結，本件原告之訴為有理由，依民事訴訟法第78條、
    第85條第1項前段，判決如主文。
中　　華　　民　　國　　111 　年　　10　　月　　18　　日
                  民事第二庭  法　官　楊淑儀
以上正本係照原本作成。
如對本判決上訴，須於判決送達後20日內向本院提出上訴狀。如
委任律師提起上訴者，應一併繳納上訴審裁判費。
中　　華　　民　　國　　111 　年　　10　　月　　18　　日
                              書記官　詹立瑜